臺灣臺南地方法院刑事判決
111年度金訴字第481號
公  訴  人  臺灣臺南地方檢察署檢察官
被      告  黃少龍


上列被告因詐欺等案件，經檢察官提起公訴（111年度偵字第564
2號），本院判決如下：
    主  文
黃少龍犯三人以上共同冒用公務員名義犯詐欺取財罪，處有期徒
刑壹年參月。
    事實及理由
壹、程序部分：
    本件係經被告黃少龍於準備程序為有罪之表示，而經本院裁
    定以簡式審判程序加以審理，依刑事訴訟法第273條之2、第
    159條第2項之規定，不適用傳聞法則有關限制證據能力之相
    關規定。
貳、實體部份：
一、本件犯罪事實及證據，除就證據部分補充「被告於審理中之
    自白」外，其餘均引用起訴書之記載。
二、論罪科刑部分：
  ㈠核被告所為，係犯刑法第339條之4第1項第1款、第2款之三人
    以上共同冒用公務員名義犯詐欺取財罪。又共同實施犯罪行
    為之人，參與構成要件行為之實施，並不以參與構成犯罪事
    實之全部或始終參與為必要，即使僅參與構成犯罪事實之一
    部分，或僅參與某一階段之行為，亦足以成立共同正犯，被
    告擔任受指示而分，或僅參與某一階段之行為，亦足以成立
    共同正犯。查被告加入綽號「甯采臣」、「阿坤」、「太保
    」等真實姓名年不詳之成年人組成之詐欺集團，而擔任負責
    向告訴人陳杜淑貞收取受騙款項，再轉交其他詐欺集團成員
    之任務，與詐欺集團成員間為詐欺取得告訴人之款項而彼此
    分工，堪認被告與詐欺集團成員係在合同意思範圍內，各自
    分擔犯罪行為之一部，並相互利用他人之行為，以達犯罪之
    目的，是被告與其他詐欺集團成員間，就本件犯行有犯意聯
    絡及行為分擔，應為共同正犯。
　㈡按想像競合犯之處斷刑，本質上係「刑之合併」，其所謂從
    一重處斷，乃將想像競合犯組成之評價上數罪，合併為科刑
    一罪，其所對應之刑罰，亦合併其評價上數罪之數法定刑，
    而為一個處斷刑。易言之，想像競合犯侵害數法益者皆成立
    犯罪，論罪時必須輕、重罪併舉論述，同時宣告所犯各罪名
    ，包括各罪有無加重、減免其刑之情形，亦應說明論列，量
    刑時併衡酌輕罪部分量刑事由，評價始為充足，然後依刑法
    第55條前段規定「從一重處斷」，非謂對於其餘各罪可置而
    不論，故法院決定處斷刑時，雖以其中最重罪名之法定刑，
    做為裁量之準據，惟於裁量其輕重時，仍應將輕罪合併評價
    在內（最高法院108年度台上字第4405、4408號判決意旨參
    照）。經查：
　⑴被告就所犯之洗錢防治法第2條第2款、第14條第1項之洗錢罪
    ，於偵查及審理中均為自白，依洗錢防制法第16條第2項規
    定減輕其刑。
　⑵被告本於詐得告訴人之金錢並掩飾或隱匿詐欺犯罪所得之來
    源、去向之同一犯罪決意及計畫，而為上開犯行，犯罪目的
    單一而具有局部同一性，屬一行為觸犯數罪名之想像競合犯
    ，應依刑法第55條前段之規定，從重論以三人以上共同冒用
    公務員名義犯詐欺取財罪。
　㈢爰審酌被告擔任受指示提取詐騙款項轉交詐騙集團之任務，
    使詐欺集團坐領不法利益，並因而製造金流斷點，掩飾、隱
    匿詐欺犯罪所得之本質及去向，造成告訴人受到財產損害，
    並助長詐騙歪風、影響社會正常交易往來之互信基礎及增加
    追緝犯罪之困難，然念及被告於偵查中及審理中均知坦承犯
    行認錯，未無端耗費司法資源，犯後態度尚非惡劣，並考量
    告訴人受詐騙之金額，再斟酌被告於本件犯行中，係擔任受
    其他詐騙集團核心成員指揮取款再予轉交之角色，並非詐騙
    集團居於核心決策地位之首腦或核心人物，復兼衡被告自述
    係大學肄業、無子女、從事太陽能之工人、須分擔家中開銷
    而無人須行扶養之智識程度及家庭生活經濟狀況等一切情狀
    ，量處如主文所示之刑。
　㈣又共同犯罪行為人彼此間之組織分工及不法所得均未必相同
    ，犯罪所得之分配亦可能懸殊相異，其分配較少甚或未受分
    配之人，如仍應就全部犯罪所得負連帶沒收之責，超過其個
    人所得之剝奪，無異代替其他犯罪參與者承擔刑罰，顯失公
    平，是共犯連帶沒收與罪刑相當原則間實齟齬有悖，故就共
    同正犯間犯罪所得之沒收，應就各人分得之數為之，亦即沒
    收或追徵應就各人所實際分得者為之（最高法院104年第13
    次及第14次刑庭會議決議㈠意旨參照）；又洗錢防制法第18
    條規定：「（第1項）犯第14條之罪，其所移轉、變更、掩
    飾、隱匿、收受、取得、持有、使用之財物或財產上利益，
    沒收之；犯第15條之罪，其所收受、持有、使用之財物或財
    產上利益，亦同。（第2項）以集團性或常習性方式犯第14
    條或第15條之罪，有事實足以證明行為人所得支配之前項規
    定以外之財物或財產上利益，係取自其他違法行為所得者，
    沒收之」，係對洗錢之標的之財物或財產上利益所為之沒收
    規定（立法理由參照），惟該規定並未明文「不問屬於犯罪
    行為人與否均沒收」，仍應以屬於被告所有者為限，始予沒
    收。被告尚未因實行本件犯行而獲得報酬，為被告於審理中
    所陳明，且本件詐騙款項，被告並未管領所有，故無沒收規
    定之適用，附此敘明
據上論斷，應依刑事訴訟法第273條之1第1項、第299條第1項前
段、第310條之2、第454條第2項，洗錢防制法第14條第1項，刑
法第11條前段、第28條、第339條之4第1項第1款、第2款、第55
條前段，刑法施行法第1條之1第1項，判決如主文。
本案經檢察官洪欣昇到庭執行職務
中　　華　　民　　國　　111 　年　　7 　　月　　29　　日
                  刑事第十三庭  法　官　陳威龍
以上正本證明與原本無異。
如不服本判決應於收受本判決後20日內向本院提出上訴書狀，並
應敘述具體理由。其未敘述上訴理由者，應於上訴期間屆滿後20
日內向本院補提理由書狀（均須按他造當事人之人數附繕本）「
切勿逕送上級法院」。 
　　　　　　　　　　　　　　　　書記官  楊琄琄
中　　華　　民　　國　　111 　年　　7 　　月　　29　　日
附錄論罪科刑法條
洗錢防制法第14條第1項：
有第二條各款所列洗錢行為者，處7年以下有期徒刑，併科新臺
幣5百萬元以下罰金。
刑法第339條之4第1項第1款、第2款：
犯第339條詐欺罪而有下列情形之一者，處1年以上7年以下有期
徒刑，得併科1百萬元以下罰金：
一、冒用政府機關或公務員名義犯之。
二、三人以上共同犯之。 
【附件】
臺灣臺南地方檢察署檢察官起訴書
                                     111年度偵字第5642號
　　被　　　告　黃少龍　男　23歲（民國00年0月00日生）
　　　　　　　　　　　　住○○市○區○○里0鄰○○○路00
　　　　　　　　　　　　巷00號
　　　　　　　　　　　　國民身分證統一編號：Z000000000號

上列被告因詐欺等案件，業經偵查終結，認應提起公訴，茲將犯
罪事實及證據並所犯法條分敘如下：
　　　　犯罪事實
一、黃少龍自民國110年10月15日前某時許起，加入綽號「甯采
    臣」、「阿坤」、「太保」等多名真實姓名、年籍等身份不
    詳成年人所組成之3人以上、以實施詐術為手段、具有持續
    性、牟利性之有結構性組織之詐欺集團（所涉參與犯罪組織
    犯行業據臺灣橋頭地方檢察署檢察官以110年度偵字第14803
    號等案件提起公訴），負責擔任向被害人取款之車手工作，
    再將取得款項交予該集團不詳成員，約定以提領金額3%為報
    酬。黃少龍即與「甯采臣」、「阿坤」、「太保」等人所屬
    詐欺集團成員即共同意圖為自己不法之所有，基於三人以上
    冒用公務員名義詐欺取財、掩飾隱匿詐欺所得去向之洗錢犯
    意聯絡，先由該詐欺集團不詳成員於同年10月12日某時起，
    假冒戶政人員、警察、檢察官等公務人員身分撥打電話予陳
    杜淑貞，佯稱其身分證遭盜用、涉及毒品案件，須將資金提
    領出來並交付指定之人，資產才不會遭凍結等語，致陳杜淑
    貞陷於錯誤，依指示自其所有帳號為00000000000000號中華
    郵政股份有限公司帳戶（下稱本案帳戶）提領新臺幣（下同
    ）69萬元後，於同日16時許，在臺南市○區○○路000號崇學苑
    大樓旁意珮服飾店門口，當場交予自稱專員之黃少龍。黃少
    龍隨後將該69萬元現金攜往臺中市區，放置於臺中市奇異果
    旅社附巷子，由本案詐欺集團不詳成員前往收取。
二、案經陳杜淑貞告訴暨臺南市政府警察局第一分局報告偵辦。
　　　　　　證據並所犯法條
一、證據清單及待證事實：
編號 證據名稱 待證事實 1 被告黃少龍於本署之自白 全部犯罪事實。 2 1、告訴人陳杜淑貞於警詢之指訴、與前揭詐欺集團之通話紀錄 2、本案帳戶存摺內頁影本 其遭詐騙後，提領69萬元現金，並依指示於前揭時、地交予被告之事實。 3 現場監視器畫面截圖 被告於前揭時、地拿取告訴人之現金69萬元之事實。  4 臺灣橋頭地方檢察署檢察官以110年度偵字第14803號、15953號、16173號、16349號起訴書1件 被告前因加入本案詐欺集團擔任車手經起訴之事實。 
二、核被告所為，係犯刑法第339條之4第1項第1、2款之三人以
    上共同冒用公務員名義詐欺取財罪嫌、洗錢防制法第14條第
    1項之一般洗錢罪嫌。被告一行為同時觸犯上開各罪名，為
    想像競合犯，請從一重論處。被告與「甯采臣」、「阿坤」
    、「太保」等人及所屬詐欺集團成員間，有犯意聯絡及行為
    分擔，應論以共同正犯。
三、依刑事訴訟法第251條第1項提起公訴。
　此　致
臺灣臺南地方法院   

中　　華　　民　　國　 111　　年　　5 　　月　　6 　　日
　　　　　　　　　　　　　　　檢　察　官  吳毓靈
本件正本證明與原本無異
中　　華　　民　　國　 111　　年　　5 　　月　　19　　日
                            　書  記  官  洪聖祐
附錄本案所犯法條全文
中華民國刑法第339條之4
犯第 339 條詐欺罪而有下列情形之一者，處 1 年以上 7 年以
下有期徒刑，得併科 1 百萬元以下罰金：
一、冒用政府機關或公務員名義犯之。
二、三人以上共同犯之。
三、以廣播電視、電子通訊、網際網路或其他媒體等傳播工具，
    對公眾散布而犯之。
前項之未遂犯罰之。

洗錢防制法第14條
有第二條各款所列洗錢行為者，處 7 年以下有期徒刑，併科新
臺幣 5 百萬元以下罰金。
前項之未遂犯罰之。
前二項情形，不得科以超過其特定犯罪所定最重本刑之刑。